【裁判字號】    88,交訴,124
【裁判日期】    890428
【裁判案由】    業務過失致死
【裁判全文】
臺灣屏東地方法院刑事判決                        八十八年度交訴字第一二四號
    公  訴  人  臺灣屏東地方法院檢察署檢察官
    被      告  甲○○
    選任辯護人  楊昌禧
                黃建雄
右列被告因業務過失致死案件，經檢察官提起公訴（八十八年度偵字第五六四二號）
，本院判決如左：
     主  文
甲○○從事業務之人，因業務上之過失致人於死，處有期徒刑陸月，緩刑貳年。
     事  實
一、甲○○平日駕駛小貨車載運冰塊販售，駕駛為其附隨業務，本應注意不得在顯有
    妨害他車通行之處所停車，且依當時客觀情形，並無不能注意之情形，詎其竟因
    屏東縣東港區漁會立於分隔島上之錯誤告示牌及當地民眾長久以來之不當慣例，
    疏未注意上開規定，於民國八十七年六月二十四日上午十時許下班後，猶依往例
    ，將所駕駛之車號ＢＦ─一二一二號自用小貨車，橫亙停放在夜間無燈光之屏東
    縣東港鎮東港區漁會漁市○○○道分隔島間之道路中央，且未顯示停車燈光或反
    光標識，妨害他車通行。嗣於當日下午七時五十分許，適有騎駛機車技術生疏之
    田鴻彬（十三歲，另由少年法院調查）無照騎駛車號ＷＥＫ─九六七號輕型機車
    ，附載其弟田偉哲（六歲）行經該處，未注意車前狀況，迎面撞及上開小貨車，
    田偉哲因此顱內出血，經送醫急救，於當日下午八時五十五分許不治死亡。
二、案經田偉哲之母乙○○告訴暨屏東縣警察局東港分局報請臺灣屏東地方法院檢察
    署檢察官相驗後自動檢舉偵查起訴。
     理  由
一、訊據被告甲○○就上揭時、地發生車禍之事實坦承不諱，惟否認其有過失，辯稱
    ：伊依漁會告示牌將車輛停放在漁貨車輛停放區，係田鴻彬自己騎機車來撞的伊
    的車，伊無過失云云。經查，前揭車禍現場之狀況，有道路交通事故調查報告表
    暨警繪現場圖及車禍現場照片五幀可稽，而田偉哲確因本件車禍事故致顱內出血
    ，送醫不治死亡，亦經臺灣屏東地方法院檢察署檢察官督同法醫師相驗明確，並
    製有勘驗筆錄、驗斷書、相驗屍體證明書附卷足憑，堪認屬實。次查，「停車」
    者，指車輛停放於道路兩側或停車場所，而不立即行駛之謂，道路交通管理處罰
    條例第三條第十款定有明文。是停車之處所，既尚且限制於道路兩側，遑論停車
    於快車道，法所不容，要屬無疑。又道路交通管理處罰條例第五十五條第一款、
    道路交通安全規則第一百十一條第一款及第一百十二條第一款，不唯禁止汽車於
    快車道「臨時停車」，更明定禁止臨時停車處所不得「停車」。茲東港區漁會漁
    市○○道路，既為供公眾車輛通行之用，並經主管機關設有限速十公里之標誌，
    益徵其非屬停車場所，當無自外於相關之道路交通法規之理。東港區漁會漁市○
    ○道路中央分隔島上豎立之告示牌，上載「漁貨車輛停放區，過夜車輛請勿停放
    。東漁市製」云云，其將該漁市○○道路中央分隔島間區○○○○道，擅列為車
    輛停放區，姑不論上開牌告，非屬由管轄之相關主管機關依道路交通標誌標線號
    誌設置規則所設置之交通標誌，本即無適法權源，且其告示內容明顯違反上開相
    關道路交通法規，更無庸贅述。從而，被告自無援引上開非法之告示，以為已善
    盡遵守相關道路交通法規之證明。按「顯有妨害他車通行之處所，不得停車。」
    道路交通安全規則第一百十二條第一項第九款復有明文，亦為眾所週知之常識，
    被告考領駕照，更無諉為不知之理，乃被告竟因上開東港區漁會漁市場謬誤之告
    示及當地民眾長久以來之不當慣例，猶將前揭小貨車停置快車道間分隔島迴轉處
    ，卻仍執以為其無過失之抗辯，毋寧為積非成是之觀念，似是而非，委無可採。
    另被告既將車輛停置在上開夜間無燈光之處所，復未顯示停車燈光或反光標識，
    亦與道路交通安全規則第一百十二條第十三款規定：停車在夜間無燈光設備或照
    明不清之道路，均應顯示停車燈光或反光標識之意旨有違。末查，上揭情事，均
    非被告能力所不及注意之情形，竟疏未注意，以致肇事使人死亡，則被告顯有過
    失，堪以認定。又田偉哲既因被告停車不當之過失行為而死亡，其間即有相當因
    果關係至明，事證明確，犯行洵堪認定，應予依法論科。
二、被告平日駕駛小貨車載運冰塊販售，駕駛為其附隨業務，亦據其自承在卷，而「
    駕駛」一詞，應廣義解釋包括車輛行進及停置等行為，此觀道路交通管理處罰條
    例及道路交通安全規則就汽車之臨時停車、停車等定有相關戒命及罰則即明。核
    其所為，係犯刑法第二百七十六條第二項之業務過失致人於死罪。爰審酌被告係
    一時疏忽而肇事致人死亡，且其於本件車禍乃居於被動之地位，除前述過失外，
    別無其他可歸責之事由，且多次表示願賠償被害人家屬新臺幣一百二十萬元之保
    險金，惟因雙方就賠償數額，尚有歧見，迄今未達成和解，參酌強制汽車責任保
    險法第三十條規定：「保險人依本法規定給付之保險金，視為加害人或被保險人
    損害賠償金額之一部分；加害人或被保險人受賠償請求時，得扣除之」之規定，
    應認被告有彌補被害人損害之誠意，犯後態度尚可等一切情狀，量處如主文所示
    之刑。又查被告前未曾受有期徒刑以上刑之宣告，有臺灣屏東地方法院檢察署刑
    案資料查註紀錄表及本院全國前案紀錄表可佐，其因一時疏失致罹刑章，經此教
    訓，當知謹慎，信無再犯之虞，本院認其所受有期徒刑之宣告以暫不執行為適當
    ，併宣告緩刑二年，以啟自新。
據上論斷，應依刑事訴訟法第二百九十九條第一項前段，刑法第二百七十六條第二項
、第七十四條第一款，罰金罰鍰提高標準條例第一條前段，判決如主文。
本案經檢察官蔣忠義到庭執行職務。
中      華      民      國      八十九      年    四    月    二十八    日
                                      臺灣屏東地方法院刑事第一庭
                                          法  官    蔡憲德
右正本證明與原本無異。
對於本判決如有不服應於收受送達後十日內向本院提出上訴書狀上訴於台灣高等法院
高雄分院並按他造當事人之人數附具繕本。
                                          書記官   林鴻仁
中      華      民      國      八十九      年    四    月    二十八    日
附錄本案論罪科刑法條
刑法二百七十六條第二項
二、從事業務之人，因業務上之過失犯前項之罪者，處五年以下有期徒刑或拘役，得
併科三千元以下罰金。


司法院資訊處製作；財團法人民間司法改革基金會備份。
